【裁判字號】    89,上訴,1927
【裁判日期】    890824
【裁判案由】    偽造文書等
【裁判全文】
臺灣高等法院臺中分院刑事判決                  八十九年度上訴字第一九二七號
    上  訴  人  臺灣苗栗地方法院檢察署檢察官
    上  訴  人
    即  被  告  丙○○
    選任辯護人  洪錫欽
右上訴人等因被告偽造文書等案件，不服臺灣苗栗地方法院八十九年度訴字第九五號
中華民國八十九年八月二十四日第一審判決（起訴案號：臺灣苗栗地方法院檢察署八
十八年度偵緝字第二０三號），提起上訴，本院判決如左：
      主  文
原判決撤銷。
丙○○無罪。
      理  由
一、公訴意旨略以：丙○○因乙○○於民國（下同）八十七年八月二十三日，欲委託
    張伯芬（經台灣苗栗地方法院檢察署檢察官以八十七年度偵字第五二八九號為不
    起訴處分確定）出售其所有而信託登記於張道臺名下之苗栗縣銅鑼鄉○○○段一
    二七、一二七之三、一二七之四、一一三之四、一一三之五地號等五筆土地（下
    稱系爭土地），乃書立授權書載明「授權人張道臺，茲因事忙，特委任○○○（
    空白）全權處理本人所有座落苗栗縣銅鑼鄉○○○段○○（空白）小段地號共一
    二七、一二七之三、一二七之四、一一三之四、一一三之五等五筆土地，連同地
    上物之一切一併全權授權處理，授權內容：八十七年八月二十三日至八十七年十
    一月二十三日止。立授權人：乙○○（實所有權人）、身分證字號：Ｚ0000
    00000、戶籍住址：苗栗市○○路一四九二號」等未載明受委任人之授權書
    後，交付張伯芬處理出售前揭土地事宜，張伯芬將前揭授權書交予黃瑞騰（經台
    灣苗栗地方法院檢察署檢察官以八十七年度偵字第五二八九號為不起訴處分確定
    ），黃瑞騰再將之轉交與丙○○，詎丙○○於取得前揭授權書後，見有機可乘，
    明知未受合法委任，且並無代為出售土地之意，竟即在前揭授權書上「特委任」
    欄上，自行填入「丙○○身分證字號：Ｚ000000000號、戶籍住址：苗
    栗縣頭屋鄉○○村○○路三巷七號」，使該文書外觀上成為乙○○授權丙○○全
    權處理右揭土地之虛偽文書，足以生損害於告訴人乙○○對於右揭土地之支配權
    ，丙○○復持右揭授權書向不知情之魏國樑、詹鉛菖等人行使，使渠等誤以為被
    告丙○○具有合法權限，而同意受僱於被告，並乘乙○○未在右揭土地看管之際
    ，自八十七年九月十日起，竟基於意圖為自己不法所有之犯意，以每日新台幣（
    下同）一千八百元之代價僱用不知情之魏國樑、詹鉛菖等人於同年九月十日起以
    兩部怪手、八部砂石車盜取乙○○所有前揭土地之砂石，得手後將之運往不詳地
    點。嗣於同年九月十二日上午，丙○○所僱請之五輛砂石車，自前揭處所載妥砂
    石業已駛離時，經乙○○查覺隨即報警攔檢查獲。案經乙○○訴請台灣苗栗地方
    法院檢察署檢察官偵查起訴，因認丙○○係犯刑法第二百十六條、第二百十條之
    行使偽造私文書罪及刑法第三百二十條第一項之竊盜罪嫌等情。
二、按犯罪事實應依證據認定之，無證據不得推定其犯罪事實。又不能證明被告犯罪
    者，應諭知無罪之判決。刑事訴訟法第一百五十四條、第三百零一條第一項分別
    定有明文。次按事實之認定應憑證據，如未能發現相當證據，或證據不足以證明
    ，自不得以推測或擬制之方法，以為裁判基礎（最高法院四十年台上字第八六號
    判例參照）。又認定不利於被告之事實，須依積極之證據，苟積極證據不足為不
    利於被告事實之認定時，即應為有利於被告之認定（最高法院三十年上字第八一
    六號判例參照）。訊據上訴人即被告(以下稱被告)丙○○堅詞否認有此犯行，辯
    稱：前揭授權書是黃瑞騰交給伊，前揭授權書之受任人欄為空白，空白授權之意
    思，乃已預見持有該授權書之人得主張為被授權人，黃瑞騰既已交付前揭授權書
    予伊，伊持有該授權書，即係被授權之人，則將姓名年籍住所等事項填入受任人
    欄內，與授權意旨相符，並無偽造可言，又稱：黃瑞騰於八十七年七月間經張伯
    芬授權買賣前揭土地後，即詢問伊有無興趣以六十萬元購買，伊前往現場視察後
    ，向黃瑞騰表示，為提高該地之經濟價值宜於買賣前先進行整地，黃瑞騰隨後向
    伊表示地主原則上同意伊所提之整地方案，伊隨即準備上載「連同地上物之一切
    一併全權處理」等字樣之空白授權書，交黃瑞騰轉交予地主乙○○簽名，迨黃瑞
    騰將經地主乙○○簽名之前揭授權書交予伊後，伊始認為手續完備，而於同年九
    月十一日委請魏國樑承作整地事實，伊並無偽造文書及盜採砂石之犯行云云。經
    查：
  (一)、前揭授權書確係證人黃瑞騰交予被告丙○○等情，業據告訴人於偵查中所自陳
      （見前開他字第五一八號卷宗第三十八頁背面頁），並經證人張伯芬、黃瑞騰
      於原審審理中證述屬實（見原審卷八十九年六月八日調查筆錄），按前揭授權
      書立授權人部份既係告訴人乙○○所親自簽名，該授權書關於受任欄人部份又
      係空白，則該空白授權之意思，乃持有該授權書者均得主張為被授權人，又前
      揭授權書既係經告訴人乙○○簽名後由證人黃瑞騰交予被告丙○○，被告合法
      持有該授權書後，自得主張為被授權人，從而其將姓名年籍住所等事項填入受
      任人欄內，自與授權意旨相符，並無偽造可言，是其上開所為尚與刑法第二百
      十六條、第二百十條之構成要件有間，而難以該等罪名相繩。此外，復查無其
      他積極證據足認被告有何行使偽造私文書之犯行。
  (二)、黃瑞騰所轉交之授權書，其內容為「授權人張道臺茲因事忙，特委任（丙○○
      ）全權處理本人所有座落苗栗縣銅鑼鄉○○○段地號共一二七、一二七之三、
      一二七之四、一一三之四、一一三之五地號等五筆土地，連同地上物之一切一
      併全權授權處理，惟內容：八十七年八月二十三日至八十七年十一月二十三日
      止等情（見八十七年度他字第五一八號卷第二十一頁）」，依其內容並無出售
      土地之文義，且從連同地上物之一切一併全權授權處理而言，自以被告所辯係
      授權其整地為可採，被告辯稱：「是授權整地，不是買賣」「因為我有買主去
      買該地，買主看過後說無法耕作，要整地覆土，買主是張平秀」（見同上卷第
      三十一、三十二頁），且張平秀亦證稱：「八十八年三、四月間，是八十七年
      丙○○介紹的，可開發為農地我願意買」（見同上卷第三十九頁），足證被告
      所辯，渠係為先行整地把石塊取走，回填好土，才能種植水稻等情為合理。又
      從黃瑞騰於八十七年九月十二日與張道臺訂有不動產買賣契約書，約定黃瑞騰
      購買前揭土地（見同上卷第二十二頁），事後黃瑞騰亦未依約履行等情，係黃
      瑞騰與土地所有權人之買賣關係，因此黃瑞騰縱與告訴人乙○○約定係土地買
      賣，黃瑞騰為圖能出售土地，而被告則要求先行整地，取走不能種植之土石，
      回填好土後始願購買該地，因此黃瑞騰與被告間之約定，係先行整地後再行買
      賣，有前揭授權書可證，而告訴人之指述係以使被告受追訴之目的，而證人黃
      瑞騰其利害關係與被告對立，其證言若對被告有利，黃瑞騰即有受追訴之危險
      ，因此告訴人乙○○、證人黃瑞騰所云未同意被告整地云云，即不足採。被告
      既自始認取得授權書係土地所有權人同意其整地，則證人張伯芬、詹鉛菖、魏
      國樑、廖明泉所證被告有在現場整地取土云云，即不足採為被告不利之認定。
      被告自無竊盜之犯行。原審未加詳查對被告論罪科刑，即有未當，檢察官上訴
      請求從重量刑，為無理由，被告上訴否認犯罪，為有理由，應由本院將原審判
      決撤銷改判，既不能證明被告犯罪，爰為被告無罪之判決。
三、據上論結，應依刑事訴訟法第三百六十九條第一項前段、第三百六十四條、第三
    百零一條第一項，判決如主文。
本案經檢察官甲○○到庭執行職務。
中      華      民      國    八十九      年    十二      月   十二     日
                              臺灣高等法院臺中分院刑事第三庭
                                    審判長法  官  方  艤  駐
                                          法  官  廖  柏  基
                                          法  官  劉  連  星
右正本證明與原本無異。
檢察官得上訴。
如不服本判決應於收受送達後十日內向本院提出上訴書狀，其未敘述上訴之理由者並
得於提起上訴後十日內向本院補提理由書（均須按他造當事人之人數附繕本）。
                                          書記官  顏  子  良
中      華      民      國  八十九      年    十二      月   十三     日
                                                                        Ｋ


司法院資訊處製作；財團法人民間司法改革基金會備份。
